【裁判字號】    98,聲減,214
【裁判日期】    981230
【裁判案由】    聲請減刑
【裁判全文】
臺灣高雄地方法院刑事裁定             98年度聲減字第214號
聲  請  人
即  受刑人  甲○○
上列受刑人因違反毒品危害防制條例等案件，已經判決罪刑確定
，聲請人即受刑人聲請減刑並定應執行刑，本院裁定如下：
    主  文
甲○○所犯違反毒品危害防制條例罪，所處有期徒刑柒月，減為
有期徒刑參月又壹拾伍日，如易科罰金，以銀元參佰元即新臺幣
玖佰元折算壹日。又犯違反職役職責罪，所處有期徒刑肆月，減
為有期徒刑貳月，如易科罰金，以銀元參佰元即新臺幣玖佰元折
算壹日。又犯違反毒品危害防制條例罪，所處有期徒刑拾月，減
為有期徒刑伍月，如易科罰金，以銀元參佰元即新臺幣玖佰元折
算壹日。應執行有期徒刑玖月，如易科罰金以銀元參佰元即新臺
幣玖佰元折算壹日。
    理  由
一、聲請人即受刑人聲請意旨略以：聲請人有如後二(一)、(二)所示
    之前案科刑紀錄，經本院以94年度聲字第715 號定應執行有
    期徒刑1 年6 月，及臺灣屏東地方法院以96年度聲減字第16
    60號裁定減刑並定應執行有期徒刑5 年8 月15日，兩者併合
    執行，徒刑起算日期為民國93年10月11日，指揮書執畢日期
    為100 年7 月31日，是以，二(一)之刑期仍未執行完畢，且其
    犯罪時間均在96年4 月24日以前，合於減刑條件，爰聲請裁
    定減刑等語。
二、經查：
  (一)本件聲請人迭經國防部南部地方軍事法院92年度和審字第41
    9 、414 號以其犯違反毒品危害防制條例、違反職役職責罪
    ，判處有期徒刑7 月、4 月；及經本院93年度訴緝字第167
    號，以其違反毒品危害防制條例，判處有期徒刑10月，上開
    3 罪經本院以94年度聲字第715 號定應執行有期徒刑1 年6
    月，徒刑起算日期為93年10月11日，指揮書執畢日期為94年
    11月16日。
  (二)另因犯違反動產擔保交易法罪、妨害兵役治罪條例、偽造文
    書、毒品危害防制條例、詐欺、恐嚇案件，經本院分別以94
    年度簡上字第407 號判處有期徒刑4 月、3 月、93年度簡字
    第5581號判處有期徒刑5 月、94年度訴字第762 號判處有期
    徒刑10月、94年度易字第1269號判處有期徒刑3 月、4 月確
    定，與因竊盜、強盜案件，分別經臺灣屏東地方法院以94年
    度訴字第1072號判處有期徒刑1 年、3 年10月確定，及因毒
    品危害防制條例案件，經臺灣高等法院高雄分院以94年度上
    訴字第693 號判處有期徒刑8 月，上開9 罪經臺灣屏東地方
    法院以96年度聲減字第1660號裁定，依中華民國96年罪犯減
    刑條例減刑並定應執行有期徒刑5 年8 月15日，徒刑起算日
    期為94年11月17日，指揮書執畢日期為100 年7 月31日。
  (三)上開裁判、執行過程，業經本院逐一核閱卷附之被告臺灣高
    等法院前案紀錄表及臺灣屏東地方法院以96年度聲減字第16
    60號裁定減刑、定應執行刑之全文無誤，且為聲請人自承明
    確，是聲請人之前案科刑紀錄應堪認定。
三、按刑法第79條之1 第1 項規定：「2 以上徒刑併執行者，第
    77條所定最低應執行之期間，合併計算之。」又行刑累進處
    遇條例施行細則第15條第1 項規定：「對有2 以上刑期之受
    刑人，應本分別執行合併計算之原則，由指揮執行之檢察官
    於執行指揮書上註明合併計算之刑期，以定其責任分數。」
    依該規定，有2 以上刑期之受刑人，其刑期既合併計算，以
    定其責任分數，則依行刑累進處遇條例第28條之1 第1 項，
    就該責任分數計算所得縮短應執行之刑期，自亦合併計算。
    另「經縮短應執行之刑期者，其累進處遇及假釋，應依其縮
    短後之刑期計算。」「受刑人經縮短刑期執行期滿釋放時，
    由典獄長將受刑人實際服刑執行完畢日期，函知指揮執行之
    檢察官。」同條第3 、4 項分別定有明文。足見有2 以上刑
    期之受刑人，雖應分別執行，但由上開合併計算刑期、合併
    計算所得縮短應執行之刑期、累進處遇及假釋，依縮短後之
    刑期計算，縮短刑期執行期滿為實際服刑執行完畢日期觀之
    ，實無從區分各項刑期執行完畢之日期，而應待全部刑期執
    行完畢，始能認為各項刑期已執行完畢。因此，在全部刑期
    執行完畢之前，若有合於中華民國96年罪犯減刑條例應減刑
    之罪，自得由檢察官或應減刑之人犯聲請法院裁定之（最高
    法院97年度台非字第347 號、97年度台抗字第214 、678 、
    747 、752 號裁定意旨併參）。次按犯罪在中華民國96年4
    月24日以前者，除另有規定外，有期徒刑、拘役或罰金，減
    其刑期或金額2 分之1 ；依本條例應減刑之罪，已經判決確
    定尚未執行或執行未完畢者，由檢察官或應減刑之人犯聲請
    最後審理事實之法院裁定之；依本條例應減刑之數罪，經2
    以上法院裁判確定者，得由一檢察官或應減刑之人犯合併向
    其中一裁判法院聲請裁定之；裁判確定前犯數罪均應減刑而
    未定執行刑者，就各罪依第2 條、第4 條、第6 條至第8 條
    規定減刑後，適用刑法第51條定其應執行之刑；裁判確定前
    犯數罪均應減刑而已定執行刑者，仍依前項規定，另定應執
    行之刑，中華民國96年罪犯減刑條例第2 條第1 項第3 款、
    第8 條第1 項、第3 項及第10條第1 項、第2 項前段分別定
    有明文。
四、本件聲請人既有如前揭二(一)、(二)所示，分別經本院以94年度
    聲字第715 號定應執行有期徒刑6 月，徒刑起算日期為93年
    10月11日，指揮書執畢日期為94年11月16日，及臺灣屏東地
    方法院以96年度聲減字第1660號裁定減刑並定應執行有期徒
    刑5 年8 月15日，徒刑接續自94年11月16日起算，指揮書執
    畢日期為100 年7 月31日等情，已如前述，揆諸前揭法條規
    定及最高法院裁定意旨之說明，於全部刑期執行完畢前，不
    能認為上開二(一)之刑期已執行完畢，應減刑之人犯即得聲請
    最後審理事實之法院裁定之。又前揭二(一)所示之3 罪，犯罪
    時間均在96年4 月24日以前，合於前揭減刑條例所定之減刑
    條件，且分別經國防部南部地方軍事法院及本院判決確定，
    本院自屬最後審理事實之法院，是聲請人向本院所為減刑之
    聲請，核無不合。又上開3 罪雖曾經本院以94年度聲字第71
    5 號定應執行有期徒刑1 年6 月，本院仍應於減刑後，依法
    定其應執行之刑。
五、又按犯最重本刑為5 年以下有期徒刑以下之刑之罪，依上開
    減刑條例規定減為6 月以下有期徒刑、拘役者，應於為減刑
    裁判時，併諭知易科罰金折算之標準，同條例第9 條定有明
    文。而行為後法律有變更者，適用行為時之法律，但行為後
    之法律有利於行為人者，適用最有利於行為人之法律，95年
    7 月1 日新修正施行之刑法第2 條第1 項定有明文。依修正
    前刑法第51條規定：「數罪併罰，分別宣告其罪之刑，依左
    列各款定其應執行者：」其中第5 款規定：「宣告多數有期
    徒刑者，於各刑中之最長期以上，各刑合併之刑期以下，定
    其刑期。但不得逾20年。」；修正後刑法第51條第5 款則係
    規定：「宣告多數有期徒刑者，於各刑中之最長期以上，各
    刑合併之刑期以下，定其刑期。但不得逾30年」，其併合執
    行之刑度由舊法之20年提高為新法之30年，自以舊法有利於
    受刑人。又修正前刑法第41條第1 項前段規定：「犯最重本
    刑為5 年以下有期徒刑之刑之罪，而受6 個月以下有期徒刑
    或拘役之宣告，因身體、教育、職業、家庭之關係或其他正
    當理由，執行顯有困難者，得以1 元以上3 元以下折算1日
    ，易科罰金」；且刑法修正施行前之易科罰金折算標準，依
    修正前罰金罰鍰提高標準條例第2 條前段規定（現已刪除）
    ，就其原定數額提高為100 倍折算1 日，則刑法修正施行前
    易科罰金之折算標準，應以銀元300 元折算1 日，再折算為
    新臺幣後，應以新臺幣900 元折算1 日；而修正後刑法第41
    條第1 項前段規定：「犯最重本刑為5 年以下有期徒刑以下
    之罪，而受6 個月以下有期徒刑或拘役之宣告者，得以新臺
    幣1,000 元、2,000 元或3,000 元折算1 日，易科罰金」，
    自以修正前之刑法第41條第1 項前段較有利於受刑人。查本
    件聲請人所聲請如上開二(一)所示之3 罪，犯罪時間均為92年
    間，自應於減刑後，依刑法第2 條第1 項前段之規定，適用
    修正前刑法第51條第5 款之規定，定其應執行之刑，且所犯
    施用毒品罪、違反職役職責罪，均係最重本刑為5 年以下有
    期徒刑之刑之罪，依上開減刑條例規定減為6 月以下有期徒
    刑，故應為減刑時，併依修正前刑法第41條第1 項前段之規
    定，諭知易科罰金之折算標準，及適用修正前刑法第41條第
    2 項規定，其應執行之刑縱逾6 月，亦應諭知如易科罰金之
    折算標準，爰如主文所示。
六、末按該減刑條例第5 條所規定：「本條例施行前，經通緝而
    未於中華民國96年12月31日以前自動歸案接受偵查、審判或
    執行者，不得依本條例減刑之規定。」係指該條例施行前經
    通緝，而於施行後尚在通緝之被告或受刑人，如未於96年12
    月31日以前自動歸案者，即不得減刑而言，故如於該減刑條
    例施行前通緝到案者，不論係緝獲或自動到案，只要罪刑符
    合減刑之條件，均在減刑之列。查本件聲請人聲請減刑之上
    開3 罪，其中違反毒品危害防制條例該2 罪，雖經通緝並緝
    獲始到案，然緝獲時間既係於上開減刑條例96年7 月16日施
    行前，即不合於該條例第5 條所定不得減刑之情形，附此敘
    明。
七、依刑事訴訟法第220 條，中華民國96年罪犯減刑條例第2 條
    第1 項第3 款、第8 條第1 項、第3 項、第9 條、第10條第
    1 項、第2 項前段，刑法第2 條第1 項前段，修正前刑法第
    41條第1 項前段、第2 項、第51條第5 款，修正前罰金罰鍰
    提高標準條例第2 條，裁定如主文。
中    華    民    國    98    年    12    月    30    日
                  刑事第十四庭   法  官   李俊霖
以上正本證明與原本無異。
如不服本裁定，應於收受送達後5 日內向本院提出抗告狀。
中    華    民    國    98    年    12    月    31    日
                                 書記官   武凱葳

司法院資訊處製作；財團法人民間司法改革基金會備份。
